最高法院刑事判決　　　　　　一○○年度台上字第三○二四號
上　訴　人　朱新瑜
　　　　　　鍾一陞即鍾銘輝）.
上列上訴人等因偽證案件，不服台灣高等法院高雄分院中華民國
九十八年十月二十七日第二審判決（九十八年度上訴字第一六號
，起訴案號：台灣高雄地方法院檢察署九十四年度偵字第一五○
九二號），提起上訴，本院判決如下：
    主  文
上訴駁回。
    理  由
按刑事訴訟法第三百七十七條規定，上訴於第三審法院，非以判
決違背法令為理由，不得為之。是提起第三審上訴，應以原判決
違背法令為理由，係屬法定要件。如果上訴理由書狀並未依據卷
內訴訟資料，具體指摘原判決不適用何種法則或如何適用不當，
或所指摘原判決違法情事，顯與法律規定得為第三審上訴理由之
違法情形，不相適合時，均應認其上訴為違背法律上之程式，予
以駁回。本件上訴人朱新瑜上訴意旨略稱：(一)、刑法第一百六十
八條偽證罪，除行為人所陳述之內容為虛偽，且對於「案情」有
重要關係之「事項」，並該「事項」足以影響於裁判之結果而言
，否則陳述縱屬虛偽，亦不成立本罪。朱新瓏被訴涉犯偽造文書
案，第一審認其係與朱新瑜等人為共同正犯，依原審九十七年度
上訴字第一二六六號確定判決所載，其係與徐志強、謝啟道、莊
進智、朱新瑜及綽號「阿宗」之男子連續行使偽造私文書，冒名
向銀行申辦貸款未遂，則朱新瓏與朱新瑜等人共同犯該罪之「意
思聯絡」具體「事項」及「行為分擔」之具體「事項」，即為影
響法院審理朱新瓏偽造文書冒貸未遂案情之重要事項。朱新瑜就
朱新瓏為土地代書，由朱新瓏具名代理向銀行辦理貸款手續之事
實並不否認，始終稱朱新瓏對本案並不知情，他只辦理貸款。而
所稱「朱新瓏對本案並不知情」，未及朱新瓏對該冒名行使偽造
私文書「知情」或「不知情」之具體「事項」，亦無關具體構成
共犯犯罪意思聯絡之事項。故無論是否虛偽，充其量僅為朱新瑜
個人意見陳述，並無證據能力，與法院審理朱新瓏案即無任何影
響可能。(二)、朱新瑜在第一審供前具結後，經訊以：「你在調查
局為何把本件貸款案推給你弟弟朱新瓏？」時，證稱：「貸款案
是我弟弟朱新瓏在辦，這並不代表我弟弟知情」，續經訊以「你
知道是假的為何交給你弟弟（即朱新瓏）辦？」時，證稱：「我
設想說我交給我弟弟辦的話，我可以瞭解進度，如果事發後，他
確實不知情」等語，仍未述及朱新瓏於該案知情或不知情之具體
事項，屬其個人意見陳述之範圍，縱為虛偽，亦無構成偽證罪餘
地。原判決以朱新瑜在法務部調查局高雄市調查處之供述內容，
據認朱新瑜在第一審供前具結後所為之證述，係就「朱新瓏是否
知情並參與冒貸犯行」之於案情有重要關係事項，出於親身經歷
故意為虛偽之陳述，應負偽證罪責。惟本案中證人莊進智、徐志
強、謝啟道、鍾一陞與朱新瑜之供述，皆屬供述證據又具有共同
正犯關係之證人，亦無必須指證他共犯之義務。原判決對上揭非
關朱新瓏具體共同犯罪意思聯絡事項，未敘明如何足以影響裁判
結果之理由，自有違法云云。
惟查：原判決綜合全案證據資料，本於事實審法院職權推理之作
用，認定朱新瑜確有於民國九十四年四月十九日在台灣高雄地方
法院九十三年度訴字第一八六三號朱新瓏被訴偽造文書等案件審
理時，供前具結，就朱新瓏是否知情參與之於案情有重要關係之
事項，故意為虛偽陳述之犯行。因而維持第一審論處朱新瑜犯偽
證罪刑（處有期徒刑八月，減為有期徒刑四月）部分之判決，駁
回朱新瑜在第二審之上訴，已詳細說明其採證認事之理由。所為
論斷，亦俱有卷證資料可資覆按。且查：刑法上之偽證罪，不以
結果之發生為要件，一有偽證行為，無論當事人是否因而受有利
或不利之判決，均不影響其犯罪之成立；而該罪所謂於案情有重
要關係之事項，則指該事項之有無，足以影響於裁判之結果者而
言。原判決以朱新瑜與莊進智、謝啟道、鍾一陞共同冒用吳慧真
、溫凱銘名義向銀行貸款而犯行使偽造文書罪，經第一審九十年
度訴字第一五○○號判刑並於九十二年八月十一日確定後，於九
十四年四月十九日在第一審就九十三年度訴字第一八六三號朱新
瓏偽造文書案件之審判期日，經審判長依刑事訴訟法第一百八十
一條、第一百八十六條第二項規定告知得拒絕證言，上訴人表明
願意作證（見該案影印卷第二一頁），明知朱新瓏係與其共同行
使偽造之私文書向銀行申請貸款，竟於供前具結後，虛偽陳述朱
新瓏就上開冒貸不知情，顯係就朱新瓏有無共同行使偽造私文書
向銀行冒名貸款而於案情有重要關係之事項，故為與真正事實相
悖之陳述，自足以影響裁判之結果，而有陷審判於錯誤之危險，
是朱新瑜前揭所為，即該當偽證罪之構成要件；並就朱新瑜辯稱
前揭供證乃伊個人意見云云，究如何無足憑採，亦在理由中詳加
說明指駁。此係原審踐行調查程序後，依憑卷證資料所為判斷之
適法職權行使，既未違背經驗法則或論理法則，要難徒憑不同之
評價，遽指違法。朱新瑜上訴意旨，仍執陳詞，以其前揭供證，
非屬具體事項，乃個人意見，不能作為不利之判斷云云，據以指
摘原判決違法，係以片面之自我說詞，就原判決已明白論斷之事
項，再為單純之事實爭辯，依首開說明，自難認係適法之第三審
上訴理由。朱新瑜之上訴違背法律上之程式，應予駁回。次按第
三審上訴書狀，應敘述上訴之理由，其未敘述者，得於提起上訴
後十日內補提理由書於原審法院，已逾上述期間，而於第三審法
院未判決前仍未提出上訴理由書狀者，第三審法院應以判決駁回
之，刑事訴訟法第三百八十二條第一項、第三百九十五條後段規
定甚明。上訴人鍾一陞（即鍾銘輝）不服原審判決，於九十八年
十一月九日提起上訴，並未敘述理由，迄今逾期已久，於本院未
判決前仍未提出，依上開規定，其上訴自非合法，應予駁回。
據上論結，應依刑事訴訟法第三百九十五條，判決如主文。
中    華    民    國  一○○  年    六    月    九    日
                      最高法院刑事第四庭
                          審判長法官  謝  俊  雄  
                                法官  陳  世  雄  
                                法官  魏  新  和  
                                法官  徐  文  亮  
                                法官  吳  信  銘  
本件正本證明與原本無異
                                      書  記  官  
中    華    民    國  一○○  年    六    月   十三   日
                                                      v